臺灣高等法院民事裁定
111年度再字第11號
再 審 原告  曾慶華  

訴訟代理人  陳錦芳律師
            劉時宇律師
再 審 被告  許林瑞碧(即許英龍之承受訴訟人)

            許倍銜(即許英龍之承受訴訟人)

共      同   
訴訟代理人  劉秋絹律師
            馮玉婷律師
上列當事人間排除侵害等再審之訴事件，再審原告對於中華民國
107年11月13日本院105年度上字第234號確定判決提起再審之訴
，本院於111年4月26日言詞辯論終結，裁定如下：
    主      文
再審之訴駁回。
再審訴訟費用由再審原告負擔。
    事實及理由
一、再審原告起訴主張：再審被告前執臺灣臺北地方法院（下稱
    臺北地院）103年度訴字第4746號及本院105年度上字第234
    號民事確定判決（後者下稱原確定判決，該審下稱本院前審
    ），向臺北地院民事執行處聲請對再審原告為強制執行，然
    經臺北市政府地政局土地開發總隊（下稱臺北市土地開發總
    隊）於民國111年1月4日會同臺北市大安地政事務所（下稱
    大安地政事務所）辦理現場會勘，並確認臺北市○○區○○段0○
    段000○000地號土地（下稱系爭172、173地號土地）間之界
    址位置後，業以111年1月17日北市地發控字第1117010393號
    函（下稱系爭函文）說明：「...本案經本市大安地政事務
    所表示，該所於110年3月22日辦理本市○○區○○段○○段000地
    號與172地號土地間界址鑑定複丈結果，係依據66年間地籍
    圖重測地籍調查表所載界址標示『圍牆中心』，以現場15公分
    圍牆中線為界...，復經本總隊核對上開鑑界結果與前揭本
    總隊110年1月9日及110年12月6日指告予法院之拆除點位置
    後，兩者確有不符。」等語，足見本院前審自始未正確釐清
    系爭172、173地號土地間之地界，原確定判決自有違誤。是
    再審原告既發現系爭函文所指66年間地籍圖重測地籍調查表
    （下稱系爭地籍調查表），且本院前審就此足以影響判決之
    重要證物，漏未斟酌，爰依民事訴訟法第496條第1項第13款
    、第497條規定，提起本件再審之訴，請求將原確定判決不
    利於再審原告部分廢棄，並駁回再審被告第一審之訴及第二
    審追加之訴等語。
二、再審被告則以：系爭地籍調查表於本院前審訴訟程序中，已
    由再審原告提出，且經原確定判決予以斟酌，顯與民事訴訟
    法第496條第1項第13款及第497條之規定不符，而不具備再
    審事由；臺北市土地開發總隊及大安地政事務所係依再審原
    告之要求，以「圍牆中心」為界，辦理系爭172、173地號土
    地之會勘及鑑界，此與臺北市土地開發總隊前受本院前審囑
    託辦理鑑測作業時所採之測量方式不同，且應以後者為正確
    ，是原確定判決並無違誤不當等語，資為抗辯。
三、按再審之訴，應於30日之不變期間內提起。前項期間，自判
    決確定時起算，判決於送達前確定者，自送達時起算；其再
    審之理由發生或知悉在後者，均自知悉時起算。但自判決確
    定後已逾5年者，不得提起，民事訴訟法第500條第1項、第2
    項定有明文。經查：
　㈠原確定判決對再審原告不利部分，即駁回再審原告之上訴，
    及命再審原告再將面積4.11平方公尺之圍牆上方增建物拆除
    ，並將該部分土地返還再審被告及其他共有人部分，因上訴
    利益未逾新臺幣150萬元（系爭172地號土地公告現值347000
    元/平方公尺×4.11平方公尺〈駁回再審原告上訴之拆除集雨
    槽部分及命再審原告應再拆除圍牆上方增建物並返還土地部
    分，均在4.11平方公尺範圍內〉＝0000000元），不得上訴第
    三審，故應於該判決宣示時即107年11月13日確定。又原確
    定判決係於107年11月23日送達再審原告（見本院105年度上
    字第234號卷〈下稱本院前審卷〉三第116、117頁），是依前
    揭規定，再審原告就原確定判決提起再審之訴，除有再審理
    由發生或知悉在後之情形外，即應於107年11月23日起算30
    日之不變期間內提起，始屬合法。
　㈡再審原告提起本件再審之訴時，於再審之訴起訴狀中原係主
    張其於111年1月間發現未經本院前審斟酌之系爭函文，而有
    民事訴訟法第496條第1項第13款之再審事由（見本院卷第5
    、6頁），嗣於本院111年3月21日準備程序期日，復改稱其
    發現未經斟酌之證物應為系爭地籍調查表（見本院卷第61頁
    ），且本件再審事由尚包括民事訴訟法第497條所指情形，
    該規定所稱漏未斟酌之重要證物，亦為系爭地籍調查表等語
    （見本院卷第61頁）。然查，系爭地籍調查表於本院前審訴
    訟程序中，已經再審原告自行提出，亦曾據臺北市土地開發
    總隊函送過院，此業經調取本院105年度上字第234號排除侵
    害等事件卷宗核閱無誤（見本院前審卷三第22、23、35-37
    頁），顯見再審原告於本院前審訴訟程序中，即知系爭地籍
    調查表之存在，自無於原確定判決送達後，始發現該項證物
    之情事甚明，是再審原告遲於111年2月11日及本院111年3月
    21日準備程序期日，始以其發現未經本院前審斟酌之系爭地
    籍調查表，應具有民事訴訟法第496條第1項第13款之再審事
    由，提起本件再審之訴，顯已逾30日之不變期間。另再審原
    告就原確定判決是否漏未斟酌系爭地籍調查表，而具備民事
    訴訟法第497條所定再審事由乙事，於收受該判決時，即應
    得知悉，經核亦無再審理由發生或知悉在後之情形，是再審
    原告於111年2月11日及本院111年3月21日準備程序期日，始
    以原確定判決漏未斟酌系爭地籍調查表，符合民事訴訟法第
    497條之再審事由，提起本件再審之訴，亦已逾30日之不變
    期間。
四、綜上所述，再審原告提起本件再審之訴，已逾30日之不變期
    間，顯於法不合，應予駁回。爰裁定如主文。
中　　華　　民　　國　　111 　年　　5 　　月　　17　　日
                  民事第二十庭
                        審判長法  官  周祖民
                              法  官  張永輝
                              法  官  馬傲霜
正本係照原本作成。
不得抗告。
中　　華　　民　　國　　111 　年　　5 　　月　　23　　日

     　　　　　　　　　　　　 書記官  崔青菁